【裁判字號】    97,易,2925
【裁判日期】    971107
【裁判案由】    勞動基準法
【裁判全文】
臺灣臺北地方法院刑事判決              97年度易字第2925號
公  訴  人  臺灣臺北地方法院檢察署檢察官
被      告  甲○○
上列被告因勞動基準法案件，經檢察官聲請簡易判決處刑（97年
度偵緝字第1737號），本院受理後（97年度簡字第3676號），認
不宜逕以簡易判決處刑，改依通常程序審理，並判決如下：
    主  文
甲○○違反雇主終止勞動契約，應依勞動基準法第十七條發給勞
工資遣費之規定，處罰金銀元伍仟元即新臺幣壹萬伍仟元，如易
服勞役，以新臺幣壹仟元折算壹日。
    事  實
一、甲○○係亨際企業有限公司（下稱亨際公司）之代表人及負
    責人，為勞動基準法第2條第2款所稱之雇主，為勞動基準法
    第2條第2款所稱之雇主。自民國82年2月間起雇用乙○○從
    事會計工作。其明知雇主依勞動基準法第11條第1款終止勞
    動契約時，應依同法第17條規定給付資遣費，竟於96年12月
    31日，以亨際公司經營虧損擬解散為由，終止與乙○○之僱
    傭契約時，未依勞動基準法第17條之規定，發給乙○○資遣
    費。嗣乙○○向臺北市勞工局提出勞資爭議申訴，經該局進
    行協調，仍未給付。
二、案經乙○○訴由臺灣臺北地方法院檢察署檢察官偵查聲請簡
    易判決處刑。
    理  由
一、訊據被告甲○○坦承為亨際公司之代表人，自82年2月間起
    雇用告訴人乙○○從事從事會計工作，於96年12月31日以公
    司經營虧損擬予解散公司為由，終止與告訴人之僱傭契約，
    然未依勞動基準法第17條之規定，發給告訴人資遣費等事實
    ，惟矢口否認有何違反勞動基準法之犯行，辯稱：亨際公司
    經營不善，且最後一批貨出貨後，利潤遭客戶扣掉，以至於
    無法給付資遣費，並非不願意支付予告訴人云云。惟查：
  (一)亨際公司係以經營一般進出口貿易業務、代理前項有關國內
    外廠產品經銷及投標、經營及轉投資等為業之行業; 被告為
    亨際公司之代表人;告訴人乙○○自82年2月間起受僱於亨際
    公司，擔任會計工作，嗣於96年12月31日以亨際公司經營不
    善擬解散公司為由，終止與告訴人之僱傭契約，雙方協議應
    付資遣費為新臺幣（下同）36萬2180元，然迄今尚未發給資
    遣費等事實，業據被告迭於偵查及本院審理時所自承不諱，
    並據證人即告訴人於偵查中指陳在案（參他字第4219號卷第
    31-3 2頁。證人乙○○雖未以證人之身分於本院審理中具結
    作證，惟被告對於該證人於偵查中所為之陳述，於本院調查
    證據時均不爭執，依刑事訴訟法第159條之5第2項規定，自
    得為證據，附此敘明。）。此外，復有臺北市政府營利事業
    登記證、臺北市政府勞工局勞資爭議調解申請書、資遣費議
    書、離職證明書、亨際公司被資遣員工資料、公司基本資料
    查詢等在卷可參（參他字第4219號卷第4 -9、16-17頁）。
  (二)依前開營利事業登記證明書及公司基本資料查詢等資料所載
    ，亨際公司係以經營一般進出口貿易業務等為業之行業，是
    其屬行政院勞工委員會所指定應適用勞動基準法之商品經紀
    業。又按勞動基準法第11條第1款所規定之「歇業」係指事
    業單位已終止生產、營業、倒閉或解散而言，且係指事實上
    歇業而言，不以經辦理歇業登記為必要（行政院勞工委員會
    82年1月（82）台勞資三字第52264號、86年1月17日（86 ）
    台勞動三字第002569號函、司法院74年10月14日司法業務研
    究會研究意見參照）。本件告訴人乙○○係被告所聘僱之會
    計，雙方屬不定期性勞動契約。則被告以亨際公司經營不善
    解散公司為由終止與告訴人間之勞動契約，自應依勞動基準
    法第17條規定發給資遣費。被告雖與告訴人達成支付36萬21
    80元資遣費之協議，惟迄今仍未支付，自已違勞動基準法之
    相關規定至明。被告上開所辯各節，為卸責之詞，不足採信
    。
  (三)綜上，本件被告違反勞動基準法第17規定之犯行，事證明確
    ，應依法論科。
二、查被告甲○○為僱用勞工之事業即亨際公司之代表人，為勞
    動基準法第2條第2款所稱之雇主，違反同法第17條之規定未
    發給資遣費。是核其所為，係犯同法第78條之罪。爰審酌被
    告於終止勞動契約時，未依規定發給勞工資遣費，影響勞工
    之權益甚鉅，告訴人乙○○所受損害之金額，被告犯後坦承
    部分事實之態度尚稱良好等一切情狀，量處如主文所示之刑
    ，並諭知易服勞役之折算標準。
據上論斷，應依刑事訴訟法第452條、第284條之1、第299條第1
項前段，勞動基準法第17條、第78條，刑法第11條前段、第42條
第3項，現行法規所定貨幣單位折算新臺幣條例第2條，判決如主
文。
中    華    民    國    97    年    11    月    7     日
                  刑事第四庭  法  官  李桂英
上正本證明與原本無異。
如不服本判決，應於判決送達後10日內向本院提出上訴狀（應抄
附繕本）。告訴人或被害人如對於本判決不服者，應具備理由請
求檢察官上訴，其上訴期間之計算係以檢察官收受判決正本之日
期為準。
                              書記官  嚴君珮
中    華    民    國    97    年    11    月    7     日
附錄本案論罪科刑法條全文：
勞動基準法第17條
（資遣費之計算）
雇主依前條終止勞動契約者，應依左列規定發給勞工資遣費：
一、在同一雇主之事業單位繼續工作，每滿一年發給相當於一個
    月平均工資之資遣費。
二、依前款計算之剩餘月數，或工作未滿一年者，以比例計給之
    。未滿一個月者以一個月計。
勞動基準法第78條
（罰則（四））
違反第13條、第17條、第26條、第50條、第51條或第55 條第1項
規定者，科3萬元以下罰金。


司法院資訊處製作；財團法人民間司法改革基金會備份。
